【裁判字號】    98,上更(一),84
【裁判日期】    980604
【裁判案由】    妨害自由
【裁判全文】
臺灣高等法院刑事判決            98年度上更（一）字第84號
上  訴  人  臺灣新竹地方法院檢察署檢察官
被      告  乙○○（原名高斯丁）
選任辯護人  姜禮增  律師
上列上訴人因被告瀆職案件，不服臺灣新竹地方法院94年度訴字
第596號，中華民國94年12月5日第一審判決（起訴案號：臺灣新
竹地方法院檢察署94年度偵字第2396號），提起上訴，經本院判
決後，由最高法院發回更審，本院更為判決如下：
    主  文
上訴駁回。
    理  由
一、公訴意旨略以：被告乙○○（原名高斯丁）原為新竹縣警察
    局竹東分局警備隊巡佐（現停職中），於民國（下同）94年
    4月23日晚上6時許（起訴書誤載為同年月24日晚上6時許，
    業據公訴人於原審審理時當庭更正），在新竹縣竹東鎮中央
    市場附近某餐飲店與丙○○（所犯妨害自由罪業經臺灣新竹
    地方法院以95年度訴字第63號判處有期徒刑3月確定，於96
    年5月31日易科罰金執行完畢）餐敘，因丙○○屢向被害人
    甲○○催討債務未果，且丙○○認被害人甲○○曾向警方檢
    舉其施用毒品及藏匿槍械案件，而對被害人甲○○心生不滿
    ，於餐敘席間乃向被告乙○○要求誘騙被害人甲○○出面，
    以催討被害人甲○○所積欠之債務。被告乙○○明知被害人
    甲○○與丙○○有債務糾紛，且丙○○對被害人甲○○有檢
    舉毒品、槍械案件之怨恨，若使被害人甲○○於深夜單獨與
    丙○○見面，將遭強行押走危害其人身之安全，被告乙○○
    對於上開事實已有預見，仍不顧被害人甲○○之安危，且其
    本身亦對被害人甲○○不滿，遂基於幫助妨害自由之不確定
    故意，利用警方查案職務之方法，於同日晚上6時37分、6時
    39分許，以門號0000000000號行動電話撥打被害人甲○○使
    用之門號0000000000號行動電話，以協助辦案為由誘騙被害
    人甲○○出面，隱瞞係丙○○向其討債之事，並於同日晚上
    10時39分、11時21分許連續主動撥打2通電話聯絡被害人甲○○見面，並約被害人甲○○在新竹縣竹北市公所前等待。
    被告乙○○誘騙被害人甲○○成功後，隨即於同日晚上11時
    22分許、11時34分許，再以上開門號行動電話聯絡丙○○使
    用之門號0000000000號行動電話，向丙○○告知被害人甲○○將至竹北市公所前等待。被害人甲○○不知有詐，於翌日
    凌晨0時許乘坐計程車至竹北市公所等待被告乙○○時，丙○○與張皓鈞（阿全）（所犯妨害自由罪亦經臺灣新竹地方
    法院以95年度訴字第63號判處有期徒刑3月確定，於96年4月
    17日易科罰金執行完畢）隨即駕車趕至竹北市公所，於被害
    人甲○○離開計程車後，即強押被害人甲○○進入其2人所
    駕駛之車內，於駛經新竹縣竹北市○○○路12號前停等紅燈
    時，被害人甲○○趁隙下車脫逃，然仍被強拉回車內，繼續
    遭押往竹北市縣○○街25號6樓之5丙○○住處內限制行動自
    由，並遭丙○○等人施以腳鐐、毆打、強逼施用第二級毒品
    安非他命予以照相等凌虐。嗣於同月25日上午7時許（起訴
    書誤載為同日上午9時30分許），被害人甲○○趁隙脫逃向
    新竹縣警察局保安隊報案求救始查知上情，並扣得腳鐐1付
    、照相機1台。因認被告乙○○所為，涉犯刑法第134條、第
    30條第1項前段、第302條第1項之公務員假借職務上之方法
    幫助剝奪他人行動自由罪嫌云云（按依公訴意旨，被告乙○○僅涉犯公務員假借職務上之方法幫助剝奪他人行動自由罪
    嫌，至被害人甲○○遭丙○○等人施以毆打凌虐及強逼施用
    第二級毒品安非他命、拍照部分，則非被告被起訴之幫助範
    圍）。
二、按犯罪事實應依證據認定之，無證據不得認定犯罪事實；不
    能證明被告犯罪者，應諭知無罪之判決，刑事訴訟法第154
    條第2項、第301條第1項分別定有明文。次按，事實之認定
    ，應憑證據，如未能發現相當證據，或證據不足以證明，自
    不能以推測或擬制之方法，以為裁判基礎；又認定不利於被
    告之事實，須依積極證據，苟積極證據不足為不利於被告事
    實之認定時，即應為有利於被告之認定，更不必有何有利之
    證據（參見最高法院40年度臺上字第86號及30年度上字第
    816 號判例）。據此，刑事訴訟上證明之資料，無論為直接
    證據或間接證據，均須達於通常一般之人均不致有所懷疑，
    而得確信為真實之程度，始得據為有罪之認定，若關於被告
    是否犯罪之證明未能達此程度，而有合理性懷疑之存在，致
    使無從形成有罪之確信，根據「罪證有疑、利於被告」之證
    據法則，即不得遽為不利被告之認定（最高法院76年度台上
    字第4986 號判例意旨參照）。
三、公訴人認被告乙○○涉犯公務員假借職務上之方法幫助剝奪
    他人行動自由罪嫌云云，無非係以被告乙○○於警詢及偵查
    中之供述、被害人甲○○於警詢及偵查中之指述、另案被告
    丙○○於偵查中之供述、證人即新竹縣警察局竹東分局二重
    派出所警員丁○○於警詢中之證述、證人即新竹縣竹北市永
    和豆漿店老闆陳顏鑑於偵查中之證述、被告乙○○、被害人
    甲○○及另案被告丙○○分別使用之門號0000000000號、
    0000000000號、0000000000號行動電話通聯紀錄、新竹縣警
    察局竹北分局竹北派出所94年4月24日員警工作紀錄簿、扣
    案之腳鐐、照相機及翻拍被害人甲○○施用第二級毒品安非
    他命之相片為其主要論據。
四、經查：
（一）本件被害人甲○○於警詢時之陳述，係被告以外之人於審
      判外之言詞陳述，並無較可信之特別情況，依刑事訴訟法
      第159條第1項之規定，並無證據能力。
（二）按「被告以外之人於司法警察官或司法警察調查中所為之
      陳述，與審判中不符時，其先前之陳述具有較可信之特別
      情況，且為證明犯罪事實存否所必要者，得為證據」，刑
      事訴訟法第159條之2定有明文。查本件證人丁○○身為警
      務人員，對於刑事訴訟程序之認知，較一般人為高，且於
      警詢時，尚未及與被告接觸，所受外界影響之程度較低，
      而其嗣於原審審理中，因已與被告有所接觸，且翻異前詞
      為有利於被告之供述時，每每因與之前所述相互牴觸，而
      動輒加以修正，足見其嗣後所為之供述，顯已受外界之影
      響，其憑信性自然較其於警詢時之供述為低；加之，證人
      丁○○於警詢時之供述，涉及證明本案被告之犯罪動機，
      具有證明被告犯罪事實存否之必要性，是證人丁○○於警
      詢時之陳述，依刑事訴訟法第159條之2之規定，自有證據
      能力；辯護人辯稱證人丁○○於警詢中所言（辯護人於本
      院準備程序係陳稱偵查中所言，然遍查全卷，並無證人丁○○於檢察官偵訊時之證述，自應認係指其警詢時之陳述
      ）無證據能力云云，尚難憑取。
（三）按檢察官職司追訴犯罪，就審判程序之訴訟構造言，檢察
      官係屬與被告對立之當事人一方，偵查中對被告以外之人
      所為之偵查筆錄，或被告以外之人向檢察官所提之書面陳
      述，性質上均屬傳聞證據。在理論上。如未予被告反對詰
      問、適當辯解之機會，一律准其為證據，似有違當事人進
      行主義之精神，對被告之防禦權亦有所妨礙；然而現階段
      刑事訴訟法規定檢察官代表國家偵查犯罪、實施公訴，必
      須對於被告之犯罪事實負舉證之責，依法其有訊問被告、
      證人及鑑定人之權，證人、鑑定人且須具結，而實務運作
      時，偵查中檢察官向被告以外之人所取得之陳述，原則上
      均能遵守法律規定，不致違法取供，其可信性極高，為兼
      顧理論與實務，乃於修正刑事訴訟法時，增列第159條之1
      第2項，明定被告以外之人（含被害人、證人等）於偵查
      中向檢察官所為陳述，除顯有不可信之情況外，得為證據
      （最高法院95年度臺上字第1044號判決參照）；復按刑事
      訴訟法第159條之1第2項，明定被告以外之人於偵查中向
      檢察官所為陳述，除顯有不可信之情況外，得為證據。所
      謂「不可信之情況」，由法院審酌被告以外之人於陳述時
      之外在環境及情況而為判斷。而被告以外之人於偵查時，
      是否與被告對質，與其陳述時之外在環境並無必然之關聯
      ，自不得以偵查中未經被告詰問，逕認該陳述無證據能力
      。至該等陳述與事實是否相符，要屬證據證明力之問題，
      與證據能力之有無，不容混淆（最高法院94年度臺上字第
      7132號判決、95年度臺上字第1585號判決參照）。經查，
      證人甲○○於另案被告丙○○等人所涉妨害自由案件，於
      檢察官偵查中，業經依法具結並證述其遭私行拘禁之經過
      等節（參見94年度偵字第2235號原卷第93至96、99頁），
      均係其親身經歷，且其亦無受到脅迫、利誘等不正取供之
      情形，並無顯不可信之情況存在，復經原審傳喚其到庭，
      保障被告乙○○之對質詰問權，是證人甲○○於檢察官偵
      訊時之證述，自有證據能力；辯護人辯稱證人甲○○於檢
      察官偵訊時之證述屬審判外陳述，並無證據能力云云，亦
      無足取。
（四）至本判決下列所引用之其餘被告以外之人於審判外之言詞
      、書面陳述，經原審及本院依法踐行調查證據程序，檢察
      官、辯護人及被告均不爭執其證據能力，且迄本院言詞辯
      論終結前均未聲明異議，本院審酌上開證據資料製作時之
      情況，尚無違法不當及證明力明顯過低之瑕疵，亦認為以
      之作為證據為適當，故該等證據資料自均有證據能力。
五、訊據被告乙○○堅決否認有假借公務員職務上之方法幫助剝
    奪他人行動自由之犯行，辯稱：伊與被害人甲○○同屬新竹
    縣五峰鄉之賽夏族山胞，平常待甲○○不薄，甲○○係其線
    民，經常會提供犯罪線報供伊辦案運用，伊雖確有隱瞞甲○○而為丙○○誘出甲○○，但伊於案發前數日本來就與甲○○約定見面，因甲○○要提供伊關於大陸地區人民偷渡客之
    線索，而當日（即94年4 月23日）伊與丙○○吃飯時，丙○○表示找不到甲○○處理債務問題，乃拜託伊代為約出甲○○，伊因自己也要找甲○○，且認為約出甲○○時伊也會在
    場，且伊又是警務人員，應該不會有什麼事情，所以就答應
    丙○○代為約出甲○○，且伊在吃飯時就打電話給甲○○約
    見面，但當時尚未確定見面之時間、地點，只約定晚點再聯
    絡。飯後伊即至新竹縣竹東鎮友人戊○○住處打牌，隨後並
    與友人戊○○外出喝酒，伊與友人戊○○喝酒時，丙○○又
    打電話催伊約出甲○○，伊乃再與甲○○聯絡，迄至晚上11
    時許，伊即與甲○○約在竹北市公所前見面，並通知丙○○
    ，但伊並未向甲○○詐稱欲與或已與證人丁○○在竹北市公
    所前「來來海產店」喝酒。後來因伊正在喝酒，也沒辦法確
    定甲○○何時會到，伊就未馬上前往竹北市公所，但沒想到
    甲○○會準時赴約，之後丙○○打電話告知伊已見到甲○○
    ，伊認為甲○○要提供線索之事不急於一時，就未前往，乃
    在電話上告知丙○○伊有事情無法前往，並囑丙○○與甲○○好好談債務之事，談好後就送甲○○或幫甲○○叫計程車
    回家，之後伊即未再與丙○○聯繫。又伊知甲○○只是保證
    人，又沒什麼錢，事情應該很單純，丙○○也一再保證對甲○○不會怎樣，伊又自恃自己是警察，且甲○○係伊約出來
    的，所以太自信丙○○應該不敢對甲○○怎樣，但沒想到丙○○會強押剝奪甲○○之行動自由，故翌日（即同月24日）
    午後，甲○○之子打電話來問伊甲○○之去向時，伊也沒想
    到甲○○係遭丙○○強押剝奪行動自由，迄至同月25日伊上
    班時，長官告訴伊，伊才知道此事等語。
六、經查：
（一）被告乙○○曾於94年1月27日查獲另案被告丙○○施用毒
      品時，發現案外人徐欽城向丙○○借款新臺幣（下同）40
      萬元，而由被害人甲○○擔任連帶保證人之借據1紙，乃
      自行代丙○○保管，迄至本案案發前即94年4月23日，被
      告乙○○與丙○○餐敘時，被告乙○○始將該紙借據返還
      丙○○等情，已據被告乙○○迭於警詢、偵查、原審迄本
      院審理時供述在卷，核與另案被告丙○○證述之情節相符
      ，並有該借據影本1紙（94年度偵字第2396號卷〈下稱偵
      查卷〉第138頁）在卷足稽，已堪認定。
（二）被告乙○○原為新竹縣警察局竹東分局警備隊巡佐（現停
      停職中），本案案發前數日即因被害人甲○○欲提供關於
      大陸地區人民偷渡客之線索，而彼此約定日後見面。嗣於
      94年4月23日晚上6時許，乙○○應另案被告丙○○之邀，
      偕同配偶至新竹縣竹東鎮中央市場附近「小范炭烤店」接
      受丙○○之餐宴，並將上開代為保管之借據1紙交還丙○○。席間，丙○○曾表示屢向甲○○催討該借款債務未果
      ，且懷疑甲○○曾向警方檢舉其施用毒品及藏匿槍械案件
      ，而對甲○○心生不滿，乃要求被告乙○○代為誘出甲○○，以催討甲○○所積欠之該借款債務。詎被告乙○○明
      知甲○○與另案被告丙○○有該借款債務糾紛，且丙○○
      亦懷疑甲○○曾檢舉其施用毒品、槍械案件，乙○○猶當
      場同意以利用上開與甲○○約定見面提供大陸地區人民偷
      渡客線索之機會，代為約出甲○○，而以警察身分利用查
      案職務之方法，即時於同日晚上6時37分許，以門號00000
      00000號行動電話撥打甲○○使用之門號0000000000號行
      動電話，適因甲○○在洗澡，而由甲○○男友徐欽城接聽
      ，旋又於同日晚上6時39分許，仍以門號0000000000號行
      動電話撥打甲○○使用之門號0000000000號行動電話，此
      時甲○○接聽後，乙○○即以甲○○前曾表示要提供關於
      大陸地區人民偷渡客線索之事由，而邀約甲○○見面（同
      日晚上7時15分許，被告又以門號0000000000號行動電話
      撥打甲○○使用之門號0000000000號行動電話通話1次）
      ，然隱瞞丙○○欲向其索討該借款債務之事，雙方並約定
      稍晚再約定見面時間、地點等情，業據被告乙○○供承不
      諱，核與證人即被害人甲○○於另案被告丙○○等人所涉
      妨害自由案件檢察官偵訊（94年度偵字第2235號卷第94、
      95頁）、原審審理中（原審卷第176至182頁）、另案被告
      丙○○於檢察官偵訊（偵查卷第125至128頁）、原審審理
      中（原審卷第128至130頁）之證述相符，並有被告及被害
      人甲○○分別使用之門號0000000000號、0000000000號行
      動電話通聯紀錄（偵查卷第50至57頁及71至76頁）在卷可
      參。
（三）被告飯後即至新竹縣竹東鎮友人戊○○住處打牌，隨後並
      與友人戊○○外出喝酒。迨至同日晚上9時47分許、11時
      21分（11時21分8秒開始通話），另案被告丙○○即先後
      2次以門號0000000000號行動電話撥打被告使用之門號000
      0000000號行動電話催促被告與甲○○聯繫見面事宜。被
      告乃於同日晚上10時39分許、11時21分許（11時21分47秒
      開始通話），又先後2次以門號0000000000號行動電話撥
      打甲○○使用之門號0000000000號行動電話，而與甲○○
      聯繫確認稍後在竹北市公所前見面，並向甲○○表示可搭
      乘計程車前來，伊會代付計程車車資，同時另於同日晚上
      11時22分、11時34分許，先後2次以門號0000000000號行
      動電話撥打另案被告丙○○之門號0000000000號行動電話
      ，而將上開已與甲○○聯繫確認稍後在竹北市公所前見面
      之事告知另案被告丙○○，且要求丙○○為甲○○代付計
      程車車資（此期間，另案被告丙○○於同日晚上11時29分
      許，另有以其使用之門號0000000000號行動電話撥打給被
      告使用之門號0000000000號行動電話通話1次）。嗣被害
      人甲○○乃於同日晚上11時39分透過青溪第一無線電台傳
      呼搭乘齊占炘駕駛之第一無線計程車行編號371號計程車
      前往，並於約10分鐘後抵達竹北市公所前等候，迨又等候
      約10分鐘後，約翌日凌晨0時1分許，另案被告丙○○、張
      皓鈞即駕駛車牌號碼3897-KP號自用小客車抵達，丙○○
      並以其使用之門號0000000000號行動電話撥打給被告使用
      之門號0000000000號行動電話告知被告確認已見到甲○○
      ，而被告隨後亦於同日（即94年4月24日）凌晨0時2分許
      ，以友人戊○○使用之門號0000000000號行動電話撥打丙○○之門號0000000000號行動電話通話（按被告自94年4
      月23日晚上10時42分許迄至同日晚上11時56分許，亦曾先
      後9次以友人戊○○使用之門號0000000000號行動電話與
      丙○○之門號0000000000號行動電話通話），旋另案被告
      丙○○為甲○○代付200元計程車車資後，即與另案被告
      張皓鈞共同基於剝奪他人行動自由之犯意聯絡，共同聯手
      以強暴手段強將甲○○押進2人所駕駛之上開車牌號碼389
      7-KP號自用小客車內，再由張皓鈞負責駕駛，丙○○則與
      甲○○分坐後座右、左側，以負責押住甲○○，欲將甲○○押往竹北市縣○○街25號6樓之5丙○○住處，然甫啟動
      未幾，即在途經新竹縣竹北市○○○路12號（永和豆漿店
      ）前停等紅燈，此時甲○○即欲趁機打開車門呼救欲跳車
      ，惟仍遭丙○○強拉住，張皓鈞亦下車將甲○○推入車內
      後再迅速關上左後車門疾駛離去，而將甲○○押往竹北市
      縣○○街25號6樓之5丙○○住處等情，亦為被告乙○○所
      不爭執，核與證人即被害人甲○○於另案被告丙○○等人
      所涉妨害自由案件檢察官偵訊（94年度偵字第2235號卷第
      94頁）、原審審理中（原審卷第182、183頁）、另案被告
      丙○○於其所涉妨害自由案件檢察官偵訊時（94年度偵字
      第2235號卷第55至56、110、174頁）、第一無線計程車行
      計程車司機齊占炘於警詢（偵查卷第46至47頁）、永和豆
      漿店老板陳顏鑑於警詢（偵查卷第45頁）、檢察官偵訊（
      偵查卷第123頁）時及新竹縣警察局竹北分局竹北派出所
      警員陳正銘於警詢（偵查卷第43至44頁）時之供述相符，
      並有被告、被害人甲○○、另案被告丙○○、證人戊○○
      分別使用之門號0000000000號、0000000000號、00000000
      00號、0000000000號行動電話通聯紀錄（參偵查卷第50至
      76頁；原審卷第160至163頁）及新竹縣警察局竹北分局竹
      北派出所94年4月24日員警工作紀錄簿（參偵查卷第48頁
      ）、青溪第一無線電台派車紀錄單（參偵查卷第49頁）等
      影本在卷可參。
（四）被害人甲○○被強押往竹北市縣○○街25號6樓之5另案被
      告丙○○住處後，丙○○再以電話通知官有俊（所犯妨害
      自由罪業經臺灣新竹地方法院以95年度訴字第63號判處拘
      役59日確定，於96年4月17日易科罰金執行完畢）、徐錦
      義（未據起訴）前來，官有俊又找彭詳育（原名彭錦貴；
      所犯妨害自由罪業經臺灣新竹地方法院以95年度訴字第63
      號判處有期徒刑3月確定，嗣經臺灣新竹地方法院以96年
      度聲減字第122號裁定減刑並與其另犯之施用第一級毒品
      、恐嚇罪更定應執行刑為有期徒刑8月，於96年7月15日執
      行完畢）及某不詳年籍姓名綽號「小胖」成年男子一同前
      往丙○○住處，官有俊同時攜帶腳鐐1付，其間另案被告
      丙○○、張皓鈞及徐錦義、彭詳育、綽號「小胖」成年男
      子等分別以徒手或衣架、BB彈玩具槍毆打甲○○；彭詳育
      並持剪刀剪甲○○之頭髮；另案被告丙○○另以毆打手段
      脅迫甲○○施用第二級毒品安非他命，且在甲○○被迫施
      用第二級毒品安非他命時，更由彭詳育持另案被告丙○○
      女友徐嘉瑄所有之照相機拍攝甲○○施用第二級毒品安非
      他命之情狀，而對甲○○施以凌虐（惟按此傷害、強制、
      脅迫施用第二級毒品部分，尚非公訴意旨起訴被告乙○○
      幫助之範圍），嗣並對甲○○之右腳施以腳鐐，再將另一
      個腳鐐固定在客廳餐桌桌腳之垂直交叉處（故無法直接卸
      下，惟桌面桌腳與桌面僅以螺絲栓住），繼續剝奪甲○○
      之行動自由，以防止甲○○趁機脫逃。嗣於同月25日上午
      7時許（起訴書誤載為同日上午9時30分許），被害人甲○○即趁另案被告丙○○一人在內睡著之際，乃將該客廳餐
      桌桌腳上固定之螺絲鬆開，再將桌面與桌腳分開，而將固
      定在餐桌桌腳之1個腳鐐移出以手提拿，右腳則戴著腳鐐
      躡手躡腳至大門旁鞋櫃上取得另案被告丙○○女友徐嘉瑄
      所有之大門鑰匙後輕聲開門脫逃，再搭計程車至新竹縣警
      察局保安隊報案求救，而經警扣得官有俊所有供剝奪甲○○行動自由犯罪所用之腳鐐1付（同時扣得另案被告丙○○女友徐嘉瑄所有之大門鑰匙1把，包括同串之汽車或機
      車鑰匙1把），旋於同日上午9時30分許，經警徵得徐嘉瑄
      同意後逕行搜索丙○○、徐嘉瑄共同居住之竹北市縣○○
      街25號6樓之5居所，並扣得丙○○所有之BB彈玩具槍3支
      、柴刀1把、第二級毒品安非他命（毛重6.3公克）、安非
      他命吸食器、第一級毒品海洛因（毛重0.2公克）及徐嘉
      瑄所有之照相機1台等情，並據證人即被害人甲○○迭於
      另案被告丙○○等人所涉妨害自由案件檢察官偵訊（94年
      度偵字第2235號卷第94至96頁）、原審審理中（原審卷第
      184至186頁）指述綦詳，核與證人徐嘉瑄於另案被告丙○○等人所涉妨害自由案件警詢（94年度偵字第2235號卷第
      16至17頁）、偵查中（同上卷第53至54頁、118至119頁）
      證述之部分情節相符，且經證人即另案被告丙○○於其所
      涉妨害自由案件之警詢（同上卷第13至14頁）、偵查中（
      同上卷第55至56、110至111頁）部分自白無訛，復有被害
      人甲○○診斷證明書（同上卷第22頁）、翻拍被害人甲○○施用安非他命照片（同上卷第31頁）、被害人甲○○腳
      戴腳鐐報案照片（同上卷第32頁）、及另案臺灣新竹地方
      法院檢察署94年度偵字第2235號案件搜索同意書（同上卷
      第23、24頁）、搜索扣押筆錄（同上卷第25至26頁）、扣
      押物品目錄表（同上卷第27頁）、扣押物照片（同上卷第
      35至37頁）、另案被告丙○○之94年5月9日具保停止羈押
      聲請狀（狀載徐錦義確有在場共同毆打被害人甲○○，見
      94年度偵聲字第89號卷第2至3頁）等在卷足稽，並有腳鐐
      1付、照相機1台、BB彈玩具槍3支、柴刀1把等扣押物（均
      參臺灣新竹地方法院檢察署94年度偵字第2235號偵查卷）
      可證。
（五）第查，另案被告丙○○於94年4月23日晚上9時47分許撥打
      被告使用之行動電話，而催促被告誘騙被害人甲○○出面
      後，被告為代丙○○誘出甲○○，乃於94年4月23日晚上
      10時39分許、11時21分許，先後2次以門號0000000000號
      行動電話撥打甲○○使用之門號0000000000號行動電話通
      話，然此時被告仍與友人戊○○在新竹縣竹東鎮內喝酒，
      此除據被告自承在卷外，並經證人戊○○於原審證述屬實
      （原審卷第82至86頁），且核與被告使用之門號00000000
      00號行動電話通聯紀錄（偵查卷第55頁）所示之基地台位
      置相符，亦堪認定。詎被告上開先後2次與被害人甲○○
      通話時，乃先向甲○○詐稱欲與證人丁○○（按係新竹縣
      警察局竹東分局二重派出所警員）至竹北市公所前「來來
      海產店」喝酒，而邀甲○○前往，嗣又向甲○○詐稱已與
      證人丁○○在竹北市公所前「來來海產店」喝酒，而邀甲○○即刻前往，惟經甲○○告以騎機車不方便，被告為達
      誘出甲○○之目的，遂告知甲○○搭乘計程車前往，其將
      負責支付計程車資，至此甲○○始搭乘證人齊占炘駕駛之
      第一無線計程車行編號371號計程車前往等情，亦據證人
      即被害人甲○○於原審審理時（原審卷第177至181頁）證
      述明確，參以證人齊占炘於警詢中亦證稱：「……該女子
      好像有飲酒，上車後先是抱怨說臭警察找她喝酒，害她不
      能睡覺……」等情（偵查卷第46頁），足徵被害人甲○○
      上開證述之情節絕非虛構，應係屬實。至被告辯稱未向被
      害人甲○○詐稱欲與證人丁○○至竹北市公所前「來來海
      產店」喝酒或已與證人丁○○至竹北市公所前「來來海產
      店」喝酒云云，應係避重就輕，故為規避之詞，不足採信
      。據此，被告上開2次向被害人甲○○詐稱欲與證人丁○○至竹北市公所「來來海產店」喝酒及已與證人丁○○至
      竹北市公所「來來海產店」喝酒等語，並催促被害人甲○○搭乘計程車前來，其會代付計程車車資時，仍與友人戊○○在新竹縣竹東鎮內喝酒，然竟向被害人甲○○詐稱欲
      與及已與證人丁○○在竹北市公所「來來海產店」喝酒，
      而催促被害人甲○○搭乘計程車前來，顯然其本人應無赴
      約之意，而純係為另案被告丙○○誘出被害人甲○○無疑
      。惟此僅足以認定被告此時確無赴約之意，而尚無其他積
      極證據足以認定被告在與另案被告丙○○餐宴聯絡被害人
      甲○○稍晚見面時，其當時究有無稍晚赴約之意。
（六）再者，被告於本案案發前確曾向證人丁○○表示對被害人
      甲○○之行事作風有所不滿，且表示甲○○有把柄在其手
      上，而將甲○○所簽立之上開借據提示給證人丁○○觀看
      等情，已據證人丁○○於警詢中證稱：「……今年3月份
      時高斯丁即有在電話中跟我說甲○○有把柄在他手上，當
      時高斯丁沒跟我說是什麼，後來我到警備隊找高斯丁時他
      有拿甲○○當保人的新臺幣40萬借據1張給我看，他跟我
      說這是甲○○的借據，我問他說你拿這張借據幹嘛？高斯
      丁回答說是甲○○在我手上的把柄，……然後高斯丁就把
      借據再收起來。……（高斯丁對甲○○的印象如何？）高
      斯丁向我埋怨甲○○所提供的線索經常查不到績效又要拿
      錢，他已花了好幾千塊了，甲○○在耍他，我聽高斯丁的
      口氣覺得他對甲○○很不滿」等情（偵查卷第41至42頁）
      明確，參以證人丁○○為警察人員，對於相關刑事訴訟程
      序應知之甚稔，並於原審審理時亦證稱上開警詢確係出於
      自由意志之任意性陳述，且與被告非但無任何宿怨、仇隙
      ，甚而曾與被告同事約半年，被告尚且為其小隊長，嗣二
      人分屬不同單位後，彼此仍保持聯繫、互相支援辦案等情
      （原審卷第77至78頁），足徵證人丁○○對於相關刑事訴
      訟程序有相當之專業認知，更無刻意為不利於被告證述之
      虞，在在均足證證人丁○○上開警詢所為證述應確係屬實
      ，足堪憑信。至其嗣後於原審審理時另證稱：「（……有
      無看過此借據？）沒有看過。……是私底下跟被告聊天時
      他有提到1張紙  ，是1張借據，但我沒有看到。（被告有
      無跟你談到借據的內容？）無。……被告說借據就是甲○○的，就如此而已。（被告有無跟你談到該借據的用途？
      ）無。……（被告跟你提甲○○的時候，有無提到她的為
      人？）被告有跟我說甲○○講話有時候顛三倒四，但是有
      時還蠻不錯的。說她人還不錯。沒有其他了。（被告是否
      曾經跟你講過，甲○○有把柄在被告手上？）他沒有提。
      ……（在今年4月27日在二重分局所為之筆錄，你提到被
      告告訴你甲○○有把柄在他手上，並有把借據給你看等情
      ，與你剛才所述不符合，有何意見？）當時高斯丁有告訴
      我他有甲○○的借據，但是被告沒有給我看內容。高斯丁
      沒有提到把柄的事情，是我個人的感覺。（……今年4月
      月27日所作的筆錄，你回答高斯丁向你埋怨甲○○的事情
      ，與你剛才所述高斯丁對甲○○的評價不符合，何者為真
      ？）這是我們私下談論的，因為甲○○提供資料或線索經
      常查不到，所以對她有所埋怨。……借據我真的沒有看到
      ，我的意思是被告只是手上拿著借據給我看，說這是甲○○的借據而已，並沒有交到我的手上。而被告說這借據是
      甲○○的把柄部分，我不太記得在警詢作證時有講過。（
      你在警詢當中也說：我聽高斯丁口氣，覺得他對甲○○很
      不滿，是否如此？）是的。私底下有這樣聊過，被告對甲○○有不滿，但是我們還是對她還是很不錯，只是有時她
      所提出的線索，經常查不到績效，但是氣過就好」云云（
      原審卷第74至79頁），則顯然與其於上開警詢時之證述不
      合，甚或避重就輕、含糊其詞，應均係迴護被告之詞，自
      無足採。
（七）綜據上開之認定，本案之起因緣由確係因被告於94年1月
      27日查獲另案被告丙○○施用毒品案件時，同時查獲案外
      人徐欽城向丙○○借款40萬元，而由被害人甲○○擔任連
      帶保證人之借據1紙所引發。嗣另案被告丙○○於94年4月
      23日晚上邀宴被告索回上開借據時，乃請託被告誘出甲○○處理上開借款債務事宜，而被告此時已明知甲○○與丙○○有該借款債務糾紛，且丙○○於餐宴席間亦曾表示懷
      疑甲○○曾檢舉其施用毒品、槍械案件，竟因其對甲○○
      之平日行事作風亦有所不滿，即當場同意以警察身分利用
      查案職務之方法代為誘出甲○○，並於餐宴席間當場以行
      動電話撥打聯絡甲○○約定見面。迨至同日晚上9時47分
      許，其又受丙○○之催促，而於同日晚上10時許迄至11時
      許，多次聯絡被害人甲○○至竹北市公所前見面。而其當
      時正與友人戊○○在新竹縣竹東鎮喝酒，並無赴約之意，
      惟為誘出甲○○，乃向甲○○詐稱欲與證人丁○○至竹北
      市公所「來來海產店」喝酒及已與證人丁○○至竹北市公
      所「來來海產店」喝酒等語，並催促甲○○搭乘計程車前
      來，其會代付計程車車資，而順利誘出甲○○。旋另案被
      告丙○○、張皓鈞接獲被告之告知後趕至竹北市公所前，
      果發現甲○○已到達，乃為甲○○代付計程車車資後，強
      將被害人甲○○押回丙○○之住處，而剝奪甲○○之行動
      自由，其間並與官有俊、徐錦義、彭詳育、張皓鈞、綽號
      「小胖」之成年男子等對甲○○施以凌虐及脅迫施用第二
      級毒品安非他命等情無訛。因之，被告上開辯稱伊確有隱
      瞞甲○○而為另案被告丙○○誘出甲○○，但伊於案發前
      數日本來就與甲○○約定見面，因甲○○要提供伊關於大
      陸地區人民偷渡客之線索，而當日（即94年4月23日）伊
      與丙○○吃飯時，丙○○表示找不到甲○○處理債務問題
      ，乃拜託伊代為約出甲○○，伊因自己也要找甲○○，所
      以就答應丙○○代為約出甲○○，且伊在吃飯時就打電話
      給甲○○約見面，但當時尚未確定見面之時間、地點，只
      約定晚點再聯絡。飯後伊即至新竹縣竹東鎮友人戊○○住
      處打牌，隨後並與友人戊○○外出喝酒，伊與友人戊○○
      喝酒時，丙○○又打電話催伊約出甲○○，伊乃再與甲○○聯絡，迄至晚上11時許，伊即與甲○○約在竹北市公所
      前見面，並通知丙○○，之後丙○○打電話告知伊已見到
      甲○○，而伊並未前往等情，即尚非無據，應可採信。至
      被告另辯稱伊與甲○○約定在竹北市公所前見面時，並未
      向甲○○詐稱欲與或已與證人丁○○在竹北市公所前「來
      來海產店」喝酒，後來因伊係正在喝酒，也沒辦法確定甲○○何時會到，伊就未馬上前往竹北市公所，但沒想到被
      害人甲○○會準時赴約云云，則非屬實，洵無足採。
（八）查被告確有無意赴約，而於94年4月23日晚上10時許至11
      時許，連續以行動電話聯絡被害人甲○○，而向甲○○使
      詐將其誘出，並通知丙○○前往，致甲○○遭丙○○強押
      往丙○○住處，而遭剝奪行動自由、凌虐及脅迫施用第二
      級毒品安非他命等情，業據本院認定屬實。茲應再深究者
      ，乃被告為另案被告丙○○誘出被害人甲○○，致甲○○
      遭強押剝奪行動自由，被告有無幫助之直接故意或不確定
      故意？
  １、查本案關於被告有無幫助另案被告丙○○剝奪被害人甲○○行動自由之直接故意部分，證人即被害人甲○○固曾於
      警詢中證稱：「……在丙○○住處時丙○○除打電話給許
      多人外，並打電話給高斯丁說人已經押到了，要不要修理
      我，丙○○則轉述高斯丁的話說修理慘一點」（偵查卷第
      31頁）、「（妳被丙○○押至他住處時，丙○○曾打電話
      給誰？）……到他家時先打給高斯丁，然後又打給官有俊
      問官有俊何時過來」（偵查卷第37頁）等情；另案被告丙○○則供稱：「（高斯丁有沒有對你說要如何對待甲○○
      ？）高斯丁說她到處騙人，說如果錢處理好，就把她丟到
      警察局去」（偵查卷第127頁）等情。然查：
    (1)本件被害人甲○○於警詢時之陳述，係被告以外之人於審
      判外之言詞陳述，並無較可信之特別情況，依刑事訴訟法
      第159條第1項之規定，並無證據能力，業如前述。況觀諸
      案發期間即94年4月23日起至同年月25日止，被告以自己
      使用之門號0000000000號行動電話與另案被告丙○○使用
      之門號0000000000號行動電話通聯之最後1通通話時間為9
      4年4月24日凌晨0時1分20秒，且係由另案被告丙○○撥打
      給被告，而此時另案被告丙○○使用之門號0000000000號
      行動電話通聯基地台所在位置係在新竹縣竹北市○○街；
      另被告以戊○○使用之門號0000000000號行動電話與另案
      被告丙○○使用之門號0000000000號行動電話通聯之最後
      1通通話時間亦為94年4月24日凌晨0時2分18秒；嗣後另案
      被告丙○○使用之門號0000000000號行動電話下一通發話
      通聯時間則已相隔約40分鐘後之94年4月24日凌晨0時42分
      許，所在之通聯基地台位置則移至新竹縣竹北市縣○○街
      ，此後迄至同日凌晨1時58分許及自同日凌晨3時29分許起
      至同日晚上11時08分止，其所在之通聯基地台位置亦均在
      新竹縣竹北市縣○○街，足徵被告以自己及證人戊○○使
      用之行動電話與另案被告丙○○使用之行動電話通聯最後
      2通通話時，另案被告丙○○當時所在位置應係甫抵達竹
      北市公所時，而之後其使用之行動電話通聯所在之基地台
      位置在新竹縣竹北市縣○○街時，其所在之位置則應即係
      在新竹縣竹北市縣○○街25號6樓之5其住處無訛，此亦與
      另案被告丙○○供稱：「（甲○○指稱你押她到你住處時
      第一通電話即打給高斯丁，並問他要不要修理，你作何解
      釋？）沒有這件事。……（高斯丁幫你約出甲○○並被你
      押走後，高斯丁有無與你聯絡？或你有無與高斯丁聯絡？
      ）都沒有」等情（偵查卷第26、27頁）相符。據此，被告
      辯稱另案被告丙○○告知已見到被害人甲○○後，伊即未
      再與另案被告丙○○聯繫一節，應係屬實，尚堪採信；而
      證人即被害人甲○○於警詢時所證情節，則顯然與事實不
      符。再者，證人即被害人甲○○於原審審理時亦證稱：「
      （在車上丙○○有無打給高斯丁？）應該是沒有打……。
      （丙○○有無跟你說高斯丁要他把你修理慘一點？）有。
      ……好像是在家裡面講的。……（丙○○把你押到他的住
      處的時候，有無打電話給高斯丁？）丙○○說他有打電話
      給高斯丁，但是我沒有看到。（是否就是丙○○說高斯丁
      說要把你修理慘一點？）是的。但是我並沒有看到或聽到
      丙○○跟高斯丁講電話」等情（原審卷第183至184頁），
      亦足證證人即被害人甲○○上開警詢證稱另案被告丙○○
      有在其住處打電話給被告一節，若非證人即被害人甲○○
      所杜撰，即係其轉述另案被告丙○○為攀附、渲染與被告
      之關係密切所為誇大不實之陳述，顯均不足採為對被告不
      利之認定。
    (2)再者，另案被告丙○○雖曾供稱：「（高斯丁有沒有對你
      說要如何對待甲○○？）高斯丁說她到處騙人，說如果錢
      處理好，就把她丟到警察局去」云云（偵查卷第127頁）
      。然另案被告丙○○不無藉攀附、渲染其與被告之關係密
      切，而故為誇大其詞之情事，業如前述，況此亦僅係另案
      被告丙○○之片面供述，是否屬實，均非無疑。又縱另案
      被告丙○○此部分之供述屬實，然此意旨為何？是否指另
      案被告丙○○將剝奪被害人甲○○之行動自由？亦非無疑
      。且另案被告丙○○就此供述意旨為何，亦於原審結證稱
      ：「（你剛才說你在偵訊時說，高斯丁說把甲○○丟到警
      察局，是何意？）我的意思是說高斯丁說處理好後，就把
      甲○○送回去，或載到警局光線比較亮的地方」等語（原
      審卷第135頁）。參以警察局係調查犯罪機關，乃眾所週
      知之事實，若另案被告丙○○為處理債務問題，而對被害
      人甲○○為犯罪行為，且在處理後，再將被害人甲○○載
      到警察機關，豈非自投羅網！此觀本案被害人甲○○於逃
      脫後，果至新竹縣警察局報案即知。因之，若謂被告明知
      另案被告丙○○將剝奪被害人甲○○之行動自由，而告知
      另案被告丙○○於處理債務問題後，再將被害人甲○○載
      至警察機關，即顯與常情不合，有違經驗法則。反之，另
      案被告丙○○上開於原審所為之證述，則較與常情相符，
      故另案被告丙○○上開於偵查中之供述，非但尚不足以採
      為不利於被告之認定，反足認被告對於另案被告丙○○剝
      奪被害人甲○○行動自由之犯行，應無明知之直接故意。
  ２、又關於被告究有無幫助另案被告丙○○剝奪被害人甲○○
      行動自由之不確定故意部分：
    (1)按行為人對於構成犯罪之事實，明知並有意使其發生者，
      為故意。行為人對於構成犯罪之事實，預見其發生，而其
      發生並不違背其本意者，以故意論。而行為人雖非故意，
      但按其情節應注意，並能注意而不注意者，為過失。行為
      人對於構成犯罪之事實，雖預見其能發生而確信其不發生
      者，以過失論。刑法第13條、第14條分別定有明文。
    (2)關於被告對於另案被告丙○○可能對被害人甲○○有所不
      利之事實是否有所預見乙節，被告先後2次於警詢中供稱
      ：「……告訴丙○○不能傷害她且不能做違法的事……。
      （你為何會要求丙○○不能傷害甲○○且不能做違法的事
      ？）因為我擔心丙○○會傷害甲○○所以提醒丙○○，要
      丙○○單純處理債務即可」（偵查卷第4頁）、「我就在
      電話中跟丙○○說與甲○○的債務請好好的講，不能傷害
      她且不能做違法的事……。（你為何會要求丙○○不能傷
      害甲○○且不能做違法的事？）因為我擔心丙○○會傷害
      甲○○，所以提醒丙○○單純處理債務即可」（偵查卷第
      14至15頁）等語；另案被告丙○○於偵查中亦供稱：「（
      高斯丁有沒有對你說與甲○○的債務要好好講？）有，他
      跟我說叫我不要惹事。……（高斯丁說擔心你會傷害她所
      以才這樣講，為何高斯丁會擔心你會傷害她？）可能是怕
      我知道甲○○檢舉我，怕我們惹麻煩」等語（偵查卷第12
      7頁）；參以被告身為警察人員，對於一般之債務糾紛恐
      引發傷害、剝奪行動自由或其他犯罪行為，衡情當有所認
      知，況被告亦坦承確明知另案被告丙○○係因40萬元借款
      債務屢尋被害人甲○○無著，乃託請被告代為誘出被害人
      甲○○，亦明知另案被告丙○○曾懷疑被害人甲○○檢舉
      其毒品、槍械案件，猶仍為另案被告丙○○誘出被害人甲○○，在在均足已堪認被告對於另案被告丙○○可能對被
      害人甲○○有所不利之事實應有所預見無疑。
    (3)然應再審究者，乃被告對於另案被告丙○○果剝奪被害人
      甲○○行動自由之犯罪事實，是否確不違背其本意？就此
      ，另案被告丙○○於偵查中及原審審理時先後一致供證稱
      ：「（高斯丁有沒有對你說與甲○○的債務要好好講？）
      有，他跟我說叫我不要惹事。……（高斯丁說擔心你會傷
      害她所以才這樣講，為何高斯丁會擔心你會傷害她？）可
      能是怕我知道甲○○檢舉我，怕我們惹麻煩」等語（偵查
      卷第127頁）、「……我跟他說，我已經見到甲○○，…
      …他叫我要跟甲○○好好談，不可以做不法的事情。……
      我向被告講說，放心我不會做違法的事情，談完後會把甲○○送回去，被告有跟我說談完要把她送回去或送到附近
      的警察局比較亮的地方，比較安全。……（高斯丁是否知
      道你要押甲○○？）他不知道，我有跟被告保證會跟甲○○好好講。……（你剛才說你在偵訊時說，高斯丁說把甲○○丟到警察局，是何意？）我的意思是說高斯丁說處理
      好後，就把甲○○送回去，或載到警局光線比較亮的地方
      」（原審卷第130、131、135頁）等情，足徵被告應確係
      恐另案被告丙○○可能對被害人甲○○有所不利，乃多所
      告誡另案被告丙○○不可對被害人甲○○為犯罪行為之侵
      害。況被告身為警員，對於其以自身所使用之行動電話聯
      繫甲○○、丙○○會留下通聯紀錄，自難諉為不知，若其
      確有容任丙○○對甲○○為妨害自由之犯行，衡情應無由
      其自行出面，甚且以其自身所使用之行動電話與甲○○、
      丙○○聯繫，而留下犯罪通聯之證據之理，益徵被告對於
      丙○○剝奪甲○○行動自由之犯罪事實，並無不違背其本
      意之不確定故意。
    (4)至被告對另案被告丙○○所為之告誡是否達於確信丙○○
      不會對被害人甲○○為犯罪行為之侵害？觀諸被告誘出被
      害人甲○○時，乃係催促被害人甲○○搭乘計程車前來竹
      北市公所前等候，並表示會代付計程車車資，並即電話聯
      絡另案被告丙○○前往，且囑另案被告丙○○代付計程車
      車資等情，已詳如上述。據此，被告若非確信另案被告丙○○不會對被害人甲○○為犯罪行為之侵害，衡情應不致
      於無視於搭載被害人甲○○到場之計程車司機可能發覺另
      案被告丙○○之犯罪行為。況被告自恃身為警察人員，且
      係由其出面誘出被害人甲○○，若另案被告丙○○對甲○○有所不利，被告即難脫干係，且另案被告丙○○亦一再
      保證不會對甲○○有所不利，因認另案被告丙○○經其告
      誡後絕不敢對甲○○有所不利，衡情亦與一般經驗法則無
      違，尚非全然不足採。再觀諸被告代為誘出被害人甲○○
      後，迄至甲○○於94年4月25日上午7時許自行逃脫期間，
      被告確均未再與另案被告丙○○有何電話通聯之紀錄，且
      此期間比對被告及另案被告丙○○各自使用之行動電話通
      聯基地台位置，二人亦無在同一時間同時出現同一位置之
      情形，此有被告及另案被告丙○○各自使用之行動電話通
      聯紀錄在卷可稽，足證被告及另案被告丙○○於此期間確
      未再有所聯繫。據此，被告若非確信另案被告丙○○不會
      對甲○○有所不利，而不知此期間甲○○已遭另案被告丙○○剝奪行動自由，應不致於對另案被告丙○○剝奪被害
      人甲○○行動自由之狀況如何，完全置之不問，更足彰顯
      被告當時應確信另案被告丙○○不會對被害人甲○○有所
      不利。從而，被告辯稱伊在電話囑另案被告丙○○與甲○○好好談債務之事，談好後就送甲○○回家或幫甲○○叫
      計程車回家，之後伊即未再與丙○○聯繫。又丙○○也一
      再保證對甲○○不會怎樣，伊又自恃自己是警察，且甲○○係伊約出來的，所以太自信丙○○應該不敢對甲○○怎
      樣，但沒想到丙○○會強押剝奪甲○○之行動自由，迄至
      同月二十五日伊上班時，長官告訴伊，伊才知道此事等情
      ，應足堪憑信。
七、綜上，被告確有無意赴約，而知悉另案被告丙○○與甲○○
    間有借貸保證糾紛，乃代丙○○誘出被害人甲○○，並通知
    丙○○前往，嗣被害人甲○○即遭另案被告丙○○強押往丙○○住處，而遭剝奪行動自由、凌虐及脅迫施用第二級毒品
    安非他命；因被告之居間通知，致使甲○○遭受丙○○等不
    當非法對待，被告固難辭其咎；然被告對於甲○○赴約後，
    竟遭丙○○剝奪行動自由及凌虐等情，被告雖有所預見之可
    能，但並無積極之證據足資證明其事前對此已有明知之直接
    故意或間接故意。換言之，被告對於丙○○於與甲○○見面
    後，為有效追討債務，似可能無所不用其極，甲○○可能因
    此遭受不利之事實，雖非毫無預見之可能，然因經由事前明
    白當面告誡丙○○不可惹事，並獲得丙○○會與甲○○好好
    商談債務解決之方式，業如前述。則於此情境前提下，被告
    應無確信丙○○勢將會對被害人甲○○採取非法對待之手段
    。揆諸上揭規定，被告對於另案被告丙○○剝奪被害人甲○○行動自由之犯行，應無幫助之直接故意或間接故意，而僅
    屬過失。從而，被告既無幫助另案被告丙○○剝奪被害人甲○○行動自由之直接或間接故意，自難以公務員假借職務上
    之方法幫助剝奪他人行動自由罪相繩。據此，公訴人提出之
    諸多事證固足以證明被告之行為確有利用甲○○對伊之信賴
    ，以及假借職務之便之嚴重不當行為；然關於被告是否犯罪
    之證明則尚未能使本院達致確信之程度，而尚有合理之懷疑
    存在，致本院無從形成被告有罪之確信，依「罪證有疑、利
    於被告」之證據法則，即不得遽為不利被告之認定。因之，
    本案之積極證據既尚不足為不利於被告事實之認定，即應逕
    為有利於被告之認定，更不必有何有利之證據。此外，本院
    復查無其他積極證據足資證明被告有何以公務員假借職務上
    之方法幫助剝奪他人行動自由犯行，被告之犯罪自屬不能證
    明。原審基於以上之認定，而為被告無罪判決之諭知，洵屬
    正確，應予維持。
八、檢察官上訴意旨略以：被告告誡丙○○當時，丙○○為達以
    不法手段向甲○○求償債務之目的，加以被告身為警務人員
    ，丙○○豈會不於口頭上應允被告之要求？以被告明知丙○○、甲○○間之債務恩怨，及被告本身為警務人員等情觀之
    ，被告當時對丙○○所為之告誡，無異自欺欺人，被告既已
    事先肯定丙○○不會答稱將以不法手段向甲○○索取債務等
    語，原審卻以被告基於上開心態所為客觀上徒勞之告誡舉動
    即認被告已確信丙○○將以合法手段求償，尚難令人信服。
    再丙○○處心積慮誘使甲○○見面，且經由被告告以甲○○
    將搭乘計程車前往竹北市公所，丙○○應為甲○○付車資等
    情，丙○○為達其目的，應不致貿然於案發當時搭載甲○○
    之計程車司機面前驟為剝奪甲○○自由之舉動，如以被告擔
    憂其所為幫助犯罪行為將因該計程車司機而東窗事發，而認
    被告當時未有不確定故意，亦屬未妥。又被告於完成幫助丙○○約甲○○出面之行為後，直至94年4月25日均未與丙○○有所聯繫，以被告與甲○○為警察與線民之關係，尚非不
    能認被告肯認甲○○即使受丙○○所為不法索債手段之欺凌
    ，亦不敢循一般司法途徑解決，此益顯被告漠視受害法益之
    心態，原審以被告於案發後未與丙○○再有聯繫，即遽認被
    告確信丙○○不會對甲○○為犯罪行為之侵害，亦有未妥云
    云。惟查，被告告誡丙○○不得對甲○○為不法取償債務之
    犯罪行為，何以係徒勞之告誡舉動？又何以丙○○經被告告
    誡後，必然會在表面上虛應被告而仍執意為妨害自由之犯行
    ？均未據檢察官加以舉證說明。至檢察官所指丙○○經由被
    告告知甲○○將搭乘計程車前往竹北市公所、其應為甲○○
    付車資，以及被告於完成幫助丙○○約甲○○出面後，直至
    94 年4月25日均未與丙○○有所聯繫等節，分別與丙○○是
    否於計程車司機面前為剝奪甲○○自由之舉動，以及被告主
    觀上是否認甲○○即使受丙○○所為不法索債手段之欺凌，
    亦不敢循一般司法途徑解決，而有漠視受害法益之心態，並
    無絕對必然之關連，尤難認檢察官所指上開情節，係屬認定
    被告容任丙○○對甲○○為妨害自由犯行之積極證據，而使
    本院達於確信之程度。綜上，檢察官以前揭情詞提起上訴，
    認被告乙○○有假借職務上之方法幫助丙○○妨害自由之犯
    行，核無理由，應予駁回。
九、據上論斷，應依刑事訴訟法第368條，判決如主文。
本案經檢察官曾忠己到庭執行職務。
中    華    民    國    98    年    6     月    4    日
                  刑事第九庭審判長法  官  陳貽男
                                  法  官  何信慶
                                  法  官  周盈文
以上正本證明與原本無異。
檢察官如不服本判決，應於收受送達後10日內向本院提出上訴書
狀，其未敘述上訴之理由者並得於提起上訴後10日內向本院補提
理由書（均須按他造當事人之人數附繕本）「切勿逕送上級法院
」。
被告不得上訴。
                                  書記官  張郁琳
中    華    民    國    98    年    6     月    4     日


司法院資訊處製作；財團法人民間司法改革基金會備份。
